【裁判字號】    98,訴,491
【裁判日期】    990811
【裁判案由】    公共危險
【裁判全文】
臺灣宜蘭地方法院刑事判決               98年度訴字第491號
公  訴  人  臺灣宜蘭地方法院檢察署檢察官
被      告  甲○○
指定辯護人  本院公設辯護人  乙○○
上列被告因犯公共危險案件，經檢察官提起公訴（98年度偵字第
3554號），本院判決如下：
    主  文
甲○○放火燒燬現供人使用之住宅未遂，處有期徒刑壹年陸月。
扣案之打火機壹個沒收。緩刑參年。
    犯 罪 事 實
一、甲○○為情感性精神病患者，與其前妻楊夢露同住於其所有
    位於宜蘭縣冬山鄉○○路○段273巷23號之住處，於民國98年
    8月16日上午10時30分許，甲○○因細故與楊夢露發生爭執
    ，於楊夢露離開後，竟基於放火燒燬現供人使用住宅之犯意
    ，在上開住所內，持其所有之打火機，點火引燃衛生紙燒沙
    發椅欲燒燬其住宅，幸因未連棟居住之鄰居張溪水發現該處
    著火而撥打電話予消防隊到場滅火而將火勢撲滅，始未燒燬
    該住宅而未遂。嗣經警據報前往處理，甲○○於據報尚不知
    何人放火之員警自首坦承犯行而自願接受裁判。
二、案經宜蘭縣警察局羅東分局報請臺灣宜蘭地方法院檢察署檢
    察署偵查起訴。
    理  由
壹、證據能力部分：
    按被告以外之人於審判外之言詞或書面陳述，除法律有規定
    者外，不得作為證據，刑事訴訟法第159條第1項定有明文。
    查本件證人楊夢露、張溪水於警詢之供述，雖屬被告以外之
    人於審判外之陳述，惟被告及辯護人於本院調查證據時，已
    知有同法第159條第1項不得為證據之情形，而未於言詞辯論
    終結前聲明異議，依同法第159條之5第2項之規定，視為有
    同條第1項之同意，本院審酌上開證人之言詞陳述作成時之
    情況，認為適當，爰依同法第159條之5第1項之規定認有證
    據能力，合先敘明。
貳、實體部分：
一、訊據被告甲○○對於有於上開時、地放火等情均坦認不諱，
    惟矢口否認有放火燒燬現供人使用之住宅之犯意，辯稱：無
    故意放火燒燬住宅，僅是想燒沙發云云。經查：
（一）上開犯罪事實，業據證人楊夢露、張溪水於警詢時證述明
      確，並有現場照片、宜蘭縣政府消防局火災原因調查鑑定
      書在卷可稽，自堪信為真實。至被告雖辯稱其無放火燒燬
      住宅之意，然其於偵查中已自承：因為我跟我前妻楊夢露
      感情不睦，他常常惹我生氣，我壓力很大，我想把房子燒
      了，他就沒辦法回來跟我住在一起等語在卷（見98年度偵
      字第3554號卷第8頁筆錄），顯見被告於以打火機引燃衛
      生紙而燒沙發椅之目的，即係為燒燬其住宅無誤，故被告
      於本院審理時始改口辯稱其無燒燬其住宅之犯意云云，自
      屬無據。
（二）被告於案發後於司法警察知悉其為犯罪人前，即向到場之
      警員表示為其放火等情，業經證人即到場警員游建勝於本
      院審理時證述明確（見本院卷第56-58頁筆錄），故被告
      為對未發覺之罪自首而受裁判堪以認定。又被告為情感性
      精神病患者，於行為時仍處於情感性精神病狀態，加上人
      格退化現象，其精神力、是非判斷與行為能力，相較於一
      般人，有明顯減弱之現象，亦經財團法人天主教靈醫會羅
      東聖母醫院鑑定在案，並有該院98年12月30日天羅聖民字
      第1251號函及所附精神鑑定報告書在卷可按，故被告行為
      時確因精神障礙致其辨識行為違法或依其辨識而行為之能
      力有顯著降低之情形無誤。
（三）綜上所述，本件事證明確，被告放火燒燬現供人使用之住
      宅而未遂之犯行，堪以認定，應依法論科。
二、按刑法第173條第1項所稱放火燒燬現供人使用之住宅，只須
    放火時，該住宅供人使用即足，不以放火時有人在內為限（
    最高法院93年度台上字第1155號判決參照），故被告上開住
    宅，既係供其與其前妻居住使用，已符合刑法第173條第1項
    所稱「現供人使用之住宅」。查被告已著手於燒燬現供其與
    其前妻所使用之住宅，惟該住宅之主要結構並未燒燬，房屋
    本身尚未達喪失其效用之程度，故核其所為，係犯刑法第17
    3條第1項、第3項之放火燒燬現供人使用之住宅未遂罪。被
    告已著手於犯罪行為之實施，而未至燒燬住宅之結果，為未
    遂犯，應依刑法第25條之規定減輕其刑。又被告於行為時因
    精神障礙致其辨識行為違法或依其辨識而行為之能力有顯著
    降低，應依刑法第19條第2項之規定，減輕其刑。再查被告
    於放火後，即向到場之警員表示為其放火，為對未發覺之罪
    自首而接受裁判，應依法減輕其刑，並依法遞減之。爰審酌
    被告竟因與其前妻因細故爭執，即持打火機欲放火燒燬其住
    宅之犯罪動機、目的、手段，與此等放火行為對於被害住宅
    安全之危害甚鉅，並可能因此釀成無可挽回之災害，惟因及
    時撲滅火勢而未生重大損害，以及被告犯罪後坦承犯行，犯
    後態度尚稱良好等一切情狀，量處如主文所示之刑。查被告
    前未曾受有期徒刑以上刑之宣告，有卷附臺灣高等法院被告
    前案紀錄表可按，其因精神障礙致其辨識行為違法或依其辨
    識而行為之能力有顯著降低之情形下，因一時失慮而犯罪，
    經此起訴審判，當知所警惕，信無再犯之虞，本院認所宣告
    之刑以暫不執行為適當，爰併諭知緩刑3年，以啟自新。扣
    案之打火機1個，為被告所有供其犯罪所用之物，業據被告
    供陳在卷，應依刑法第38條第1項第2款之規定宣告沒收之。
據上論斷，應依刑事訴訟法第299條第1項前段，刑法第173條第1
項、第3項、第19條第2項、第25條、第62條前段、第38條第1項
第2款、第74條第1項第1款，判決如主文。
本案經檢察官張立言到庭執行職務
中    華    民    國    99    年    8     月    11    日
                  刑事第三庭  審判長法  官  黃永勝
                                    法  官  陳映佐
                                    法  官  鄭貽馨
以上正本證明與原本無異。
如不服本判決應於收受送達後十日內向本院提出上訴書狀，並應
敘述具體理由；其未敘述上述理由者，應於上訴期間屆滿後二十
日內向本院補提理由書(均須按他造當事人之人數附繕本)「切勿
逕送上級法院」。
                                    書記官  高雪琴
中    華    民    國    99    年    8     月    11    日
附錄本案論罪科刑法條全文：
中華民國刑法第173條第1項、第3項
放火燒燬現供人使用之住宅或現有人所在之建築物、礦坑、火車
、電車或其他供水、陸、空公眾運輸之舟、車、航空機者，處無
期徒刑或7年以上有期徒刑。
第1項之未遂犯罰之。

司法院資訊處製作；財團法人民間司法改革基金會備份。
